臺灣高等法院高雄分院刑事判決　　　　 96年度上訴字第194號
上　訴　人　臺灣高雄地方法院檢察署檢察官
被　　　告　甲○○
上列上訴人因被告違反毒品危害防制條例案件，不服臺灣高雄地
方法院95年度訴字第3549號中華民國95年12月14日第一審判決（
起訴案號：臺灣高雄地方法院檢察署95年度毒偵字第6565號、移
送併辦案號：95年度毒偵字第6741號、第8479號），提起上訴及
移送併辦（案號：96年度毒偵字第323 號），本院判決如下：
    主  文
原判決撤銷。
甲○○施用第一級毒品，累犯，處有期徒刑拾月。扣案之第一級
毒品海洛因壹包（驗後淨重零點零貳陸公克）及沾粘上開毒品粉
末無法析離之空包裝袋壹只，均沒收銷燬之。
    事    實
一、甲○○前曾於民國（下同）93年間，因施用第一級毒品罪，
    經原審法院判處有期徒刑8 月確定，於95年3 月28日經縮刑
    期滿執行完畢出監。復因施用毒品案件，先後經原審法院以
    93年度毒聲字第2506號、94年度毒聲字第284 號裁定送觀察
    、勒戒、令入戒治處所施以強制戒治後，於94年9 月16日強
    制戒治完畢釋放，並由臺灣高雄地方法院檢察署檢察官於94
    年9 月16日，以94年度戒毒偵字第495 號為不起訴處分確定
    。詎仍未戒除毒癮，於上開觀察、勒戒、強制戒治執行完畢
    釋放後5 年內，復基於施用第一級毒品之單一犯意，(1)先於
    95 年7月4 日7 、8 時許，在高雄市三民區○○○路247 之
    14 號 住處，以針筒注射之方式，施用第一級毒品海洛因1
    次，嗣因被列為毒品列管人口，而經警通知其於同日11時許
    至警局採尿送驗，結果呈嗎啡陽性反應。(2)又於95年8 月8
    日21 時 許，在其上開住處，以相同方式，施用第一級毒品
    海洛因1 次，旋於翌（9） 日19時20分許，因形跡可疑，經
    警巡邏盤檢，查獲其持有第一級毒品海洛因1 小包（驗前淨
    重0.048 公克，驗後淨重0.026 公克），為警帶回採尿送驗
    ，結果呈嗎啡陽性反應，始為查獲。
二、案經高雄市政府警察局三民第一分局先後移送臺灣高雄地方
    法院檢察署檢察官偵查後起訴及移送併辦。
    理    由
一、被告甲○○並未於本院審判期日到庭，惟查上開事實，已據
    被告於警、偵訊及原審審理時供承不諱，且被告為警查獲，
    先後經採尿送驗後，結果均呈嗎啡陽性反應，有長榮大學、
    高雄市立凱旋醫院出具之濫用藥物尿液檢驗報告各1 紙附卷
    可證，並有白色粉末1 包（驗前淨重0.048 公克，驗後淨重
    0.026 公克）扣案足憑，上開扣案之白色粉末經送檢驗結果
    ，呈第一級毒品海洛因陽性反應，亦有高雄市立凱旋醫院95
    年9 月19日濫用藥物成品檢驗鑑定書1 紙在卷足憑，足認被
    告上開自白，核與事實相符；又被告前曾因施用毒品案件，
    先後經送觀察、勒戒、強制戒治，於94年9 月16日強制戒治
    執行完畢釋放，有台灣高等法院被告前案紀錄表1 件在卷可
    稽，是其於執行完畢釋放後5 年內再犯本件施用第一級毒品
    之事證明確，犯行堪以認定。
二、查海洛因係屬毒品危害防制條例第2 條第2 項第1 款所稱之
    第一級毒品，依法不得施用。核被告所為，係犯毒品危害防
    制條例第10條第1 項之施用第一級毒品罪。其持有海洛因後
    ，進而施用，其持有之低度行為應被其施用之高度行為所吸
    收，不另論罪。又被告先後2 次為警查獲後，所採集之尿液
    均有嗎啡陽性反應，而被告施用毒品之間隔甚短，顯係於密
    切接近之時間內多次施用毒品，主觀上已對毒品產生依賴性
    （成癮性），即各次施用毒品應非分別起意犯之，在刑罰評
    價上應依集合犯論以包括一罪。又本件被告曾因施用第一級
    毒品罪，經原審法院判處有期徒刑8 月確定，甫於95年3 月
    28日縮刑期滿執行完畢等情，有臺灣高等法院被告前案紀錄
    表1 份附卷可稽，其於前開有期徒刑執行完畢後5 年內，再
    故意犯本件有期徒刑以上之罪，為累犯，應依刑法第47條之
    規定加重其刑。又檢察官雖僅就被告於95年8 月8 日21時，
    在其上開住處，施用第一級毒品海洛因之犯行提起公訴，惟
    被告其餘如事實欄所載之施用第一級毒品犯行，與上開起訴
    論罪科刑部分有集合犯之一罪關係，為起訴效力所及，本院
    自得併予審理。
三、原審對被告予以論罪科刑，固非無見；惟查被告另於95 年
    10月18日22時許，在其上開住處，施用第一級毒品海洛因1
    次，於翌（19）日7 時40分許，在高雄市○○區○○街59
    號前，經警臨檢查獲，並扣得其持有之第一級毒品海洛因1
    小包（驗前淨重0.032 公克，驗後淨重0.006 公克），經檢
    察官認與上開論罪科刑之施用第一級毒品犯行具有集合犯之
    實質上一罪關係，請求一併審理，惟查行為人基於一個意思
    決定，而為一行為，在刑法上評價為一罪，而所謂「一個意
    思決定」、「一行為」，則係以社會上一般人合理的經驗認
    知為判斷標準（參閱許玉秀，一罪與數罪的理論與實踐二，
    台灣本土法學第79期，95年2 月，第191 至196 頁）。另所
    謂之「集合犯」是一種具有反覆實施性質的構成要件類型，
    雖然對於法益有重覆侵害的特質，但屬於侵害單一法益的犯
    罪形態，施用毒品罪因為行為人性格上對於施用毒品具有倚
    賴性，而會反覆地實施，固可認為係集合犯，而施用毒品一
    般目的在滿足毒癮，原則上以一個滿足毒癮行為作為計算罪
    數的基準，其間的數次中斷，如果在特定空間和緊密時間中
    接續，可認為係接續犯一罪，反之則有成立數罪之可能。故
    若施用毒品者係基於一個滿足毒癮之意思決定，而為一個接
    續施用毒品之行為，固然僅成立一個施用毒品罪，但若係基
    於數個施用毒品之意思決定，而為數個施用毒品之行為，則
    仍應論以數罪；經查本案被告最後1 次施用第一級毒品海洛
    因之時間為95年8 月8 日，而上開併案部分被告施用海洛因
    之時間則為95年10月18日22時許，兩者行為時間相距已達2
    個多月，且其間被告施用毒品行為，尚且曾為警查獲而中斷
    ，依社會上一般人合理的經驗認知，實難認兩者之間係基於
    一個施用毒品之意思決定而為之一個施用毒品行為之包括一
    罪，亦即難認兩者間具有一個集合犯關係，是上開併案部分
    應退由檢察官另行依法處理，然原判決認此部分與前述科刑
    部分，具有集合犯之關係，在法律評價上屬一次施用毒品行
    為，而併予審判，尚有未當；公訴人上訴意旨，雖非以此為
    理由，惟原判決既有上開可議，仍應由本院予以撤銷改判；
    審酌被告前因施用毒品案件，經送觀察、勒戒、強制戒治完
    畢，且受不起訴處分確定後，仍不愛惜機會戒除毒癮，再反
    覆為上開犯行，顯見被告不知悔改施毒之惡習，惟念施用毒
    品係戕害自身身體健康，並未危及他人等一切情狀，量處有
    期徒刑10月，扣案之供被告施用而持有之毒品海洛因1 包（
    驗後淨重0.026 公克，另沾粘上開毒品粉末無法完全析離之
    空包裝袋1 只），不問是否屬於犯人即被告所有，依毒品危
    害防制條例第18條第1 項前段，併應諭知沒收銷燬之。至因
    鑑驗所耗費之上開毒品，既已滅失，爰不另宣告沒收。
四、臺灣高雄地方法院檢察署96年度毒偵字第323 號移送併辦意
    旨另認被告另於95年11月10日15時許回溯24小時內某時，在
    不詳地點，施用第一級毒品海洛因各1 次部分請求併辦，惟
    依上開說明，應分論併罰，無法併辦，該部分應退由檢察官
    另行處理，附此敘明。
五、被告甲○○經合法傳喚，無正當理由不到庭，爰不待其陳述
    ，逕行判決。
據上論斷，應依刑事訴訟法第369 條第1 項前段、第364 條、第
371 條、第299 條第1 項前段，毒品危害防制條例第10條第1項
、第18條第1 項前段，刑法第11條、第47條第1 項，判決如主文
。
本案經檢察官彭南雄到庭執行職務。
中　　華　　民　　國　　96　　年　　2 　　月　　27　　日
                  刑事第七庭    審判長法  官  莊飛宗
                                      法  官  邱明弘
                                      法  官  黃憲文
以上正本證明與原本無異。
如不服本判決應於收受本判決後10日內向本院提出上訴書狀，其
未敘述上訴理由者，並得於提起上訴後10日內向本院補提理由書
狀（均須按他造當事人之人數附繕本）「切勿逕送上級法院」。
中　　華　　民　　國　　96　　年　　2 　　月　　27　　日
　　　　　　　　　　　　　　　　　　　書記官  施耀程
附錄本件判決論罪科刑法條：
毒品危害防制條例第10條第1項
施用第一級毒品者，處 6 月以上 5 年以下有期徒刑。
